臺灣新北地方法院刑事判決
111年度審訴字第371號
公  訴  人  臺灣新北地方檢察署檢察官
被      告  洪悅揚


上列被告因詐欺等案件，經檢察官提起公訴（110年度偵字第278
13號），被告於準備程序中對被訴事實為有罪陳述，本院合議庭
裁定由受命法官獨任行簡式審判程序，並判決如下：
    主  文
乙○○犯三人以上共同詐欺取財罪，處有期徒刑壹年貳月；又犯三
人以上共同詐欺取財罪，處有期徒刑壹年貳月；又犯三人以上共
同詐欺取財罪，處有期徒刑壹年肆月。應執行有期徒刑壹年拾月
。
未扣案之偽造「忠訓融資企業有限公司」印章壹枚、如附表二所
示文書上偽造之「忠訓融資企業有限公司」印文、「林俊億」署
押各貳枚（共肆枚）均沒收；未扣案之犯罪所得新臺幣貳仟元沒
收，於全部或一部不能沒收或不宜執行沒收時，追徵其價額。
    事  實
一、乙○○於民國109年12月間，經由少年胡○銘（92年5月生，真
    實姓名年籍詳卷，現由臺灣彰化地方法院少年法庭審理中）
    介紹，加入王裕博（由檢察官另案偵辦中）及通訊軟體暱稱
    「大寶」、「無服務」、「張智傑」等人所屬具有持續性、
    牟利性之有結構性詐欺集團（所涉參與犯罪組織罪部分，業
    經臺灣臺中地方法院以110年度金訴字第194號判決判處罪刑
    ），擔任收取贓款之車手，其等即意圖為自己不法之所有，
    基於三人以上共同詐欺取財、行使偽造私文書之犯意聯絡，
    先由該詐欺集團不詳成員於109年11月27日，以通訊軟體「L
    INE」向陳亮彤（所涉詐欺甲○○、丙○○部分現由臺灣新北地
    方檢察署檢察官另案偵辦中）稱：如欲辦理貸款，必須提供
    金融帳戶製造金流，之後再將匯入款項提領出來交付指定之
    人云云，陳亮彤遂將其申設之中國信託銀行永和分行帳號00
    0000000000號帳戶（下稱陳亮彤中國信託銀行帳戶）、臺灣
    銀行板橋分行帳號000000000000號帳戶（下稱陳亮彤臺灣銀
    行帳戶）之帳號告知詐欺集團成員，㈠其後該詐欺集團成員
    即以附表一所示之詐欺手法對甲○○、丙○○施用詐術，致甲○○
    、丙○○均陷於錯誤，分別依指示於附表一所示時間臨櫃匯款
    新臺幣（下同）25萬元、20萬元至上開陳亮彤中國信託銀行
    、臺灣銀行帳戶。㈡該詐欺集團成員隨即於109年12月11日13
    時許，指示陳亮彤前往附表一所示銀行，分別提領甲○○、丙○○匯入其上開帳戶之款項24萬5,000元、19萬8,000元，陳亮
    彤領得前述贓款後，旋即依指示分別前往新北市○○區○○路00
    0號「全家便利商店中和福順門市○○○○○○○○路000號「7-11便
    利商店福真門市」店內，與自稱忠訓公司專員「林俊億」之
    乙○○見面，乙○○當場將其於同日稍早偽造如附表二所示之「
    免用統一發票收據」私文書2張交付陳亮彤而行使，使陳亮
    彤誤認乙○○為貸款公司收取款項人員，而將領得之24萬5,00
    0元、19萬8,000元（共計44萬3,000元）交付乙○○，乙○○再
    轉交王裕博，足以生損害於陳亮彤、「忠訓融資企業有限公
    司」、「林俊億」等人。嗣經陳亮彤報警處理，經警將自附
    表二所示偽造私文書上採得之指紋送比對結果，其中1枚與
    乙○○之左拇指指紋相符，始查悉上情。
二、案經甲○○、丙○○訴由新北市政府警察局中和分局報告臺灣新
    北地方檢察署檢察官偵查起訴。
　　理  由
一、按除被告所犯為死刑、無期徒刑、最輕本刑為3年以上有期
    徒刑之罪或高等法院管轄第一審案件者外，於第一次審判期
    日前之準備程序進行中，被告先就被訴事實為有罪之陳述時
    ，審判長得告知被告簡式審判程序之旨，並聽取當事人、代
    理人、辯護人及輔佐人之意見後，裁定進行簡式審判程序，
    刑事訴訟法第273條之1第1項定有明文。經核本件被告所犯
    係死刑、無期徒刑、最輕本刑為3年以上有期徒刑以外之罪
    ，其於準備程序中就被訴之事實為有罪陳述，經法官告知簡
    式審判程序之旨，並聽取公訴人及被告之意見後，本院合議
    庭依刑事訴訟法第273條之1第1項規定，裁定由受命法官獨
    任進行簡式審判程序，合先敘明。
二、上揭犯罪事實，業據被告乙○○於偵查及本院審理時均坦承不
    諱，核與證人即告訴人甲○○、丙○○、證人陳亮彤於警詢時證
    述之情節相符，復有內政部警政署刑事警察局110年4月14日
    刑紋字第1100037586號鑑定書、陳亮彤之臺灣銀行、中國信
    託銀行存摺影本及內頁、中國信託銀行新臺幣存提款交易憑
    證、新北市政府警察局中和分局刑案現場勘查報告各1份（
    見偵卷第27頁至第30頁、第39頁至第45頁、第55頁至第74頁
    ）；內政部警政署反詐騙諮詢專線紀錄表1份、臺北市政府
    警察局萬華分局莒光派出所受理詐騙帳戶通報警示簡便格式
    表2份、臺灣中小企業銀行匯款申請書、臺北市政府警察局
    萬華分局莒光派出所受理各類案件紀錄表、受（處）理案件
    證明單各1份（告訴人丙○○部分，見偵卷第129頁、第137頁
    、第139頁、第143頁、第147頁、第149頁、第151頁）；臺
    中市政府警察局第六分局永福派出所陳報單、受理刑事案件
    報案三聯單、受理各類案件紀錄表、受理詐騙帳戶通報警示
    簡便格式表、金融機構聯防機制通報單、內政部警政署反詐
    騙諮詢專線紀錄表、郵政跨行匯款申請書、甲○○手機通話記
    錄及與詐欺集團通訊軟體對話擷圖15張（告訴人甲○○部分，
    見偵卷第157頁至第165頁、第173頁、第175頁、第183頁、
    第187頁、第189頁、第191頁）附卷可資佐證，足認被告前
    開自白均與事實相符，應可採信。本件事證明確，其犯行堪
    予認定，應依法論科。
三、論罪科刑：
  ㈠按刑法處罰行使偽造私文書罪之主旨，重在保護文書公共之
    信用，非僅保護制作名義人之利益，故所偽造之文書，如足
    以生損害於公眾或他人，其罪即應成立，不問實際上有無制
    作名義人其人，縱令制作文書名義人係屬架空虛造，亦無妨
    於本罪之成立。本案被告於事實欄一、㈡所示時、地所行使
    之免用統一發票收據制作名義人「忠訓融資企業有限公司」
    、「林俊億」雖均屬虛構，仍屬偽造之私文書無訛。
  ㈡核被告如事實欄一、㈠（即附表一）所為，均係犯刑法第339
    條之4第1項第2款之三人以上共同詐欺取財罪；如事實欄一
    、㈡所為，係犯刑法第216條、第210條之行使偽造私文書、
    同法第339條之4第1項第2款之三人以上共同犯詐欺取財罪。
    被告及其所屬詐欺集團成員偽造印章、印文、署押之行為，
    為其偽造私文書之部分行為，其偽造私文書後復持以行使，
    其偽造私文書之低度行為已為行使偽造私文書之高度行為所
    吸收，均不另論罪。
  ㈢被告所屬詐欺集團利用不知情之刻印業者偽造上開忠訓融資
    企業有限公司印章，為間接正犯。
  ㈣按共同正犯之意思聯絡，不限於事前有所協議，其於行為當
    時，基於相互之認識，以共同犯罪之意思參與者，亦無礙於
    共同正犯之成立（最高法院73年台上字第1886號判決意旨參
    照）；若共同實施犯罪行為之人，在共同意思範圍內，各自
    分擔犯罪行為之一部，相互利用他人之行為，以達其犯罪之
    目的，其成立不以全體均參與實施犯罪構成要件之行為為要
    件；參與犯罪構成要件之行為者，固為共同正犯；以自己共
    同犯罪之意思，參與犯罪構成要件以外之行為，或以自己共
    同犯罪之意思，事前同謀，而由其中一部實行犯罪之行為者
    ，亦均應認為共同正犯，使之對於全部行為所發生之結果，
    負其責任。蓋共同正犯，於合同意思範圍內，組成一共犯團
    體，團體中任何一人之行為，均為共犯團體之行為，他共犯
    均須負共同責任，初無分別何一行為係何一共犯所實施之必
    要（最高法院88年度台上字第2230號、92年度台上字第2824
    號判決意旨參照）。查本件詐欺取財犯罪型態，係需由多人
    縝密分工方能完成之集團性犯罪，故詐欺集團成員彼此間雖
    因分工不同而未必均認識或確知彼此參與分工細節，然既參
    與該詐欺集團取得告訴人財物之全部犯罪計劃之一部分行為
    ，相互利用其一部行為，以共同達成不法所有之犯罪目的，
    未逾越合同意思之範圍。是被告與王裕博及通訊軟體暱稱「
    大寶」、「無服務」、「張智傑」等人及其他不詳詐欺集團
    成年成員間，就上開犯行有犯意聯絡及行為分擔，應論以共
    同正犯。
  ㈤被告於密切接近之時間、地點，向陳亮彤行使如附表二所示
    之偽造私文書並收取詐騙款項2次，侵害之法益同一，各行
    為之獨立性極為薄弱，依一般社會健全觀念，在時間差距上
    難以分開，應視為數個舉動之接續實行，為接續犯，屬單純
    一罪。
  ㈥被告如事實欄一、㈡所示行使偽造私文書、三人以上共同詐欺
    取財犯行，係以一行為同時觸犯上開2罪名，為想像競合犯
    ，應依刑法第55條前段規定，從一重之三人以上共同詐欺取
    財罪處斷。
  ㈦被告所犯上開3次三人以上共同詐欺取財罪，分別侵害事實欄
    一、㈠、㈡所示甲○○、丙○○、陳亮彤之獨立財產監督權，且犯
    罪之時間、空間亦有相當差距，犯意各別，行為互殊，應予
    分論併罰。
  ㈧爰審酌現今社會詐欺事件層出不窮、手法日益翻新，政府及
    相關單位無不窮盡心力追查、防堵，大眾傳播媒體更屢屢報
    導民眾被詐欺，甚至畢生積蓄因此化為烏有之相關新聞，被
    告正值青年，竟與本案詐欺集團共同以偽造私文書方式實施
    詐欺取財犯行，破壞社會治安，並造成告訴人等財物損失，
    所為應予非難，兼衡其犯罪之動機、目的、本案負責假冒貸
    款公司人員拿取詐騙贓款之分工情形、犯後坦承犯行之態度
    、各告訴人受詐騙之財產損失數額，及被告高職肄業之智識
    程度，自陳現於高中進修部就學中、未婚、無需扶養他人、
    經濟狀況勉持之生活情形（見被告個人戶籍資料、本院卷第
    159頁）等一切情狀，分別量處如主文所示之刑，並定其應
    執行之刑。
四、沒收：
  ㈠本案被告偽造如附表二所示之私文書，均已交付陳亮彤行使
    而非被告所有，自毋庸宣告沒收，惟如附表二所示私文書上
    所偽造之「忠訓融資企業有限公司」印文、「林俊億」簽名
    署押各2枚（共4枚），屬偽造之署押、印文，不問屬於犯人
    與否，均應依刑法第219條之規定宣告沒收。另偽造之「忠
    訓融資企業有限公司」印章1枚，雖未扣案，然既無證據證
    明業已滅失，自亦應依刑法第219條之規定併予宣告沒收。
  ㈡被告於警詢時陳稱：加入本案詐欺集團日薪為2,000元至3,00
    0元等語（見偵卷第13頁），卷內復無其他事證足資認定被
    告實際犯罪所得，自應採取最有利於被告之認定即其本案犯
    罪所得為2,000元，未據扣案，且未實際合法發還或賠償告
    訴人，宣告沒收亦無過苛、欠缺刑法上之重要性、犯罪所得
    價值低微，或為維持受宣告人生活條件之必要等情形，自應
    依刑法第38條之1第1項前段規定宣告沒收，並依同條第3項
    規定諭知於全部或一部不能沒收或不宜執行沒收時，追徵其
    價額。
據上論斷，應依刑事訴訟法第273條之1第1項、第299條第1項前
段，判決如主文。
本案經檢察官丁○○提起公訴，檢察官林亭妤到庭執行職務。
中　　華　　民　　國　　111 　年　　5 　　月　　13　　日
                  刑事第二十三庭  法 官  藍海凝
上列正本證明與原本無異。
如不服本判決，應於判決送達後20日內敘明上訴理由，向本院提
出上訴狀 (應附繕本) ，上訴於臺灣高等法院。其未敘述上訴理
由者，應於上訴期間屆滿後20日內向本院補提理由書「切勿逕送
上級法院」。
                                  書記官  彭姿靜
中　　華　　民　　國　　111 　年　　5 　　月　　16　　日
附錄本案論罪科刑法條全文：
中華民國刑法第339條之4
犯第339條詐欺罪而有下列情形之一者，處1年以上7年以下有期
徒刑，得併科1百萬元以下罰金：
一、冒用政府機關或公務員名義犯之。
二、三人以上共同犯之。
三、以廣播電視、電子通訊、網際網路或其他媒體等傳播工具，
    對公眾散布而犯之。
前項之未遂犯罰之。
中華民國刑法第210條
偽造、變造私文書，足以生損害於公眾或他人者，處5年以下有
期徒刑。
中華民國刑法第216條
行使第210條至第215條之文書者，依偽造、變造文書或登載不實
事項或使登載不實事項之規定處斷。
附表一：
編號 告訴人 詐欺手法 陳亮彤提領時、地及金額 1 甲○○ 詐欺集團成員於109年12月9日17時46分許，撥打電話向甲○○佯稱為其妻舅，需要借錢云云，致甲○○陷於錯誤，於同年月11日9時56分許，臨櫃匯款25萬元至陳亮彤中國信託銀行帳戶。 陳亮彤於109年12月11日13時許，在新北市○○區○○路0段000號「中國信託銀行中和分行」提領24萬5,000元。  2 丙○○ 詐欺集團成員於109年12月10日11時許，撥打電話向丙○○佯稱為其孫女，需要借錢云云，致丙○○陷於錯誤，於同年月11日12時3分許，臨櫃匯款20萬元至陳亮彤臺灣銀行帳戶。 陳亮彤於109年12月11日13時43分許，在新北市○○區○○路0段000號「臺灣銀行中和分行」提領19萬8,000元。 
附表二：
編號 偽造私文書名稱   偽造之署押及印文    1 免用統一發票收據（109年12月11日，買受人陳亮彤，收款金額25萬元) 「忠訓融資企業有限公司」印文、「林俊億」簽名各1枚  2 免用統一發票收據（109年12月11日，買受人陳亮彤，收款金額20萬元) 「忠訓融資企業有限公司」印文、「林俊億」簽名各1枚